【裁判字號】    95,易,85
【裁判日期】    950803
【裁判案由】    詐欺等
【裁判全文】
臺灣高雄地方法院刑事判決                95年度易字第85號
公  訴  人  臺灣高雄地方法院檢察署檢察官
被      告  巳○○
            丙○○
                    之3
            辰○
            庚○○
            未○○
上列被告因詐欺等案件，經檢察官提起公訴（94年度偵字第1942
7 、23001 號），被告於本院準備程序中為有罪陳述，經合議庭
裁定由受命法官依簡式審判程序獨任審理，本院判決如下：
    主  文
巳○○連續幫助意圖為自己不法之所有，以詐術使人將本人之物
交付，累犯，處有期徒刑陸月，如易科罰金，以銀元參佰元即新
臺幣玖佰元折算壹日。又連續幫助意圖為自己不法之所有，以恐
嚇使人將本人之物交付，累犯，處有期徒刑陸月，如易科罰金，
以銀元參佰元即新臺幣玖佰元折算壹日。應執行有期徒刑拾月，
如易科罰金，以銀元參佰元即新臺幣玖佰元折算壹日。
丙○○幫助意圖為自己不法之所有，以詐術使人將本人之物交付
，處有期徒刑貳月，如易科罰金，以銀元參佰元即新臺幣玖佰元
折算壹日。
辰○幫助意圖為自己不法之所有，以恐嚇使人將本人之物交付，
累犯，處有期徒刑參月，如易科罰金，以銀元參佰元即新臺幣玖
佰元折算壹日。
庚○○幫助意圖為自己不法之所有，以恐嚇使人將本人之物交付
，處有期徒刑貳月，如易科罰金，以銀元參佰元即新臺幣玖佰元
折算壹日。
未○○幫助意圖為自己不法之所有，以恐嚇使人將本人之物交付
，處有期徒刑貳月，如易科罰金，以銀元參佰元即新臺幣玖佰元
折算壹日。
    事  實
一、巳○○曾於民國76年間因強盜案件，經本院以76年度重訴字
    第44號判決判處7 年，褫奪公權5 年確定，嗣經減刑為有期
    徒刑4 年8 月確定，並於78年10月14日假釋出監；又於81年
    間，因藥事法、麻醉藥品管理條例等案件，經臺灣高等法院
    高雄分院以82年度上訴字第2794號判決就其中違反藥事法部
    分判處有期徒刑10月，就違反麻醉藥品管理條例部分判處有
    期徒刑4 月，定應執行刑為有期徒刑1 年，復於82年間，因
    肅清煙毒條例案件，經前開法院以82年上訴字第3593號判決
    判處應執行有期徒刑4 年，褫奪公權3 年，前開三罪又經定
    應執行刑為有期徒刑為5 年7 月，並經撤銷其強盜部分之假
    釋，尚應執行殘刑3 年5 月1 日，而入監執行。再於82年間
    ，因違反槍砲彈藥刀械管制條例案件，經本院83年度訴字第
    31號判處有期徒刑6 月，並與上開案件合併執行，於85年7
    月3 日假釋出監；後又於86年間，因麻醉藥品案件，經本院
    以86年度易字第2408號判決判處有期徒刑8 月確定，而撤銷
    前開假釋。再於88年間，因違反槍砲彈藥刀械管制條例案件
    ，經臺灣高等法院高雄分院88年度上訴字第1386號判決判處
    1 年確定，並接續執行前開各有期徒刑及殘刑，迄於90年6
    月21日假釋出監，於92年4 月22日保護管束期滿執行完畢。
    詎不知悔改，在預見提供自己的金融機構帳戶存摺及提款卡
    供他人使用，可能為他人用於財產犯罪之情況下，仍基於幫
    助犯罪之不確定概括故意，而於(一)93年6 月30日某時，在高
    雄縣林園鄉林園郵局前，將其所有如附表一編號1 所示之帳
    戶存摺及提款卡、密碼、印章，以新臺幣（下同）3 千元之
    代價，售予真實姓名年籍不詳，綽號「大頭」之成年男子。
    (二)於同月30日另向富邦銀行鳳山分行申請如附表一編號2所
    示之帳戶，及於同年7 月1 日向合作金庫銀行興鳳分行以及
    中國信託商業銀行鳳山分行申請如附表編號3 、4 所示之帳
    戶，並於取得前開3 個銀行帳戶存摺及提款卡後，隨即在同
    年7 月初某日於高雄縣鳳山市○○路某處，將前開3 個銀行
    帳戶之存摺、提款卡、密碼、印章以4 千5 百元之代價，賣
    給「大頭」。嗣「大頭」將巳○○所提供之附表一編號1、2
    、3 、4 所示之帳戶交予所屬之詐欺集團使用，該詐欺集團
    之成員即基於意圖為自己不法所有之概括犯意聯絡，由姓名
    、年籍不詳之詐欺集團成員，連續向壬○○、丑○○、子○○、乙○○、甲○○等人，各施以如附表二所示之詐術，並
    致使渠等均陷於錯誤，俱依指示前往操作自動櫃員機，而各
    於附表二各編號所示時間，將附表二各編號所示金額匯入上
    開帳戶。嗣因渠等驚覺受騙而報警處理，始悉上情。嗣(三)巳
    ○○另又基於幫助犯罪之不確定故意，於93年7 、8 月間，
    替「大頭」向許志萍（經檢察官另行簽結）收購如附表一編
    號5 之金融機構帳戶存摺及提款卡，及向未○○及午○○（
    現由本院通緝中）收購如附表一編號6 、7 之金融機構帳戶
    存摺、提款卡、存摺、密碼後，將該等帳戶存摺等物交付予
    「大頭」使用；另又居中幫辰○、劉福仁（另經本院以94年
    度易字第2067號判決有期徒刑5 月確定在案）與「大頭」接
    洽，便於辰○、劉福仁出賣附表一編號8 、9 之金融機構帳
    戶存摺及提款卡予「大頭」，嗣「大頭」將附表一編號5 、
    6 、7 、8 、9 所示之帳戶交予所屬之詐欺集團使用，由「
    大頭」不定時提供巳○○數百元至1 千元之金錢以供花用。
    其後因姓名年籍不詳之詐欺集團成員，對癸○○○、申○○
    、丁○○、辛○○、戊○○○、卯○○、己○○等人，各施
    以如附表三、四、五、六、七之恐嚇手段，向渠等向恐嚇取
    財，並致使渠等心生畏懼，均俱依指示前往操作自動櫃員機
    ，而各於附表三、四、五、六、七所示時間，將金額匯入上
    開附表一編號5 、6 、7 、8 、9 所示之帳戶。渠等均因驚
    覺受騙而報警處理，始悉上情。
二、丙○○預見提供自己金融機構帳戶之存摺及提款卡供他人使
    用，可能為他人用於財產犯罪，見報紙上刊登收購存摺之分
    類廣告，撥打電話連繫後，仍基於幫助犯罪之不確定故意，
    於93年6 、7 月間，將其所有之中國信託銀行民族分行帳號
    000000000000號之存款帳戶存摺、提款卡，以3 千元之價格
    售予真實姓名不詳之成年男子，並告以提款卡密碼。嗣某姓
    名年籍不詳之詐欺集團成員，於93年7 月21日傳送手機簡訊
    予乙○○，佯稱乙○○所有之現金卡遭盜刷，需更改現金卡
    密碼，乙○○不疑有詐，回撥電話向歹徒詢問後，隨即按照
    歹徒所言之方式操作提款機，而轉帳31，874 元至丙○○之
    前開帳戶，俟驚覺受騙報警處理，始悉上情。
三、辰○曾於89年間因妨害自由案件，經本院以89年度易字第40
    76號判決判處有期徒刑6 月，並諭知緩刑3 年在案；復於90
    年間，因毒品案件，經本院以90年度訴字第2387號判決判處
    有期徒刑1 年2 月確定，前開受宣告之緩刑，則經本院以92
    年撤緩字第925 號裁定予以撤銷確定，上開2 有期徒刑乃經
    接續執行，於93年6 月11日縮刑期滿執行完畢。詎不知悔改
    ，在預見提供自己的金融機構帳戶存摺及提款卡供他人使用
    ，可能為他人用於財產犯罪之情況下，仍基於幫助犯罪之不
    確定故意，於93年7 、8 月間，在巳○○之介紹下，將其所
    有之附表一編號8 所示帳戶存摺、提款卡、密碼、印章，以
    2 千元之代價，售予「大頭」，再轉交予所屬之不法集團。
    嗣某姓名年籍不詳之不法集團成員基於恐嚇取財之犯意，施
    以如附表六之恐嚇手段，致使戊○○○、卯○○等心生畏懼
    ，均俱依指示前往操作自動櫃員機，而各於附表六所示時間
    ，將金額匯入上開帳戶。嗣因渠等驚覺受騙而報警處理，始
    悉上情。
四、庚○○預見提供自己金融機構帳戶之存摺及提款卡供他人使
    用，可能為他人用於財產犯罪，仍基於幫助犯罪之不確定故
    意，於93年8 月間，將其所有之第一商業銀行林園分行帳號
    00000000000 號帳戶之存摺、提款卡、密碼、印章，以1000
    元之代價，售予真實姓名不詳，綽號「志明」之成年男子，
    由志明轉交予不法集團使用。嗣姓名年籍不詳之不法基團成
    員，基於恐嚇取財之犯意，於93年8 月29日下午1 時10分許
    ，撥打電話向寅○○佯稱其女林怡怜遭綁架，要寅○○匯錢
    贖人，如不匯款，將對林怡怜不利，致寅○○心生畏懼，遂
    轉帳10萬元至歹徒指定之庚○○前開帳戶。又姓名年籍不詳
    之不法基團成員，復基於恐嚇取財之犯意，於93年8 月30日
    下午6 時30分許，撥打電話向丁○○佯稱其子江明輝因欠債
    未還遭挾持，要丁○○還錢，如不還錢，將對江明輝不利，
    致丁○○心生畏懼，遂轉帳4 萬元至歹徒指定之庚○○前開
    帳戶。
五、未○○預見提供自己金融機構帳戶之存摺及提款卡供他人使
    用，可能為他人用於財產犯罪，仍基於幫助犯罪之不確定故
    意，於93年8 月間，在高雄縣林園鄉，將其所有如附表一編
    號6 之帳戶存摺、提款卡、密碼、印章，以2 千元之代價，
    售予巳○○。巳○○再將之交付予「大頭」使用，再經其轉
    交予不法集團使用。嗣姓名年籍不詳之集團成員，基於恐嚇
    取財之犯意，施以如附表四之恐嚇手段，致使申○○心生畏
    懼，依指示前往操作自動櫃員機，而於附表四所示時間，將
    金額匯入上開帳戶。嗣因渠驚覺受騙而報警處理，始悉上情
    。
六、案經高雄縣政府警察局移請臺灣高雄地方法院檢察署檢察官
    偵查起訴。
    理  由
一、本件被告巳○○、丙○○、辰○、庚○○、未○○所犯均係
    死刑、無期徒刑、最輕本刑為3 年以上有期徒刑以外之罪，
    其於準備程序中就被訴事實為有罪之陳述，經法官告知簡式
    審判程序之旨，並聽取公訴人及被告之意見後，認為適宜由
    受命法官獨任進行簡式審判程序，依刑事訴訟法第273 條之
    1 第1 項規定，裁定由受命法官獨任進行審判程序，合先敘
    明。
二、上開犯罪事實一之事實，業據被告巳○○於警詢、偵查及本
    院審理時供承不諱，核與證人即共同被告許志萍、未○○、
    午○○、辰○、劉福仁於偵查中之證述大致相符；又證人即
    被害人壬○○、丑○○、子○○、乙○○、尹鍾傳就渠等受
    不法集團之詐騙而於附表二所示之時間匯款至附表二所示之
    巳○○之帳戶，業於警詢時證述綦詳；再證人即被害人癸○○○、申○○、戊○○○、卯○○、丁○○、辛○○、己○○就渠等受不法集團之詐騙而於附表三、四、五、六、七所
    示之時間匯款至各附表所示之帳戶，亦據其等證述在卷、並
    有富邦商業銀行股份有限公司鳳山分行93年8 月10日（93）
    富銀鳳字第189 號函檢附巳○○帳號0000000000000 號帳戶
    之開戶資料及93年6 月20日至93年7 月20日交易明細各1 份
    、鳳山郵局93年8 月17日鳳營字第93506001160 號函檢附巳
    ○○帳號00000000000000號帳戶之開戶資料及93年6 月21日
    至93年7 月22日之交易明細各1 份、合作金庫銀行興鳳分行
    93 年9月15日合金興鳳存字第930004555 號函檢送巳○○帳
    號0000000000000 號帳戶之開戶資料及93年7 月1 日至93年
    7 月19日之交易明細各1 份、中國信託商業銀行鳳山分行93
    年9 月8 日中信銀鳳字第93037020073 號函檢送巳○○帳號
    000000000000號帳戶之開戶資料及93年7 月15日至93年7 月
    24日之交易明細各1 份、中華郵政股份有限公司儲匯處93年
    9 月14日儲字第1490號函檢送許志萍帳號0000000000000 號
    帳戶之開戶資料及歷史交易明細各1 份、鳳山郵局93年9 月
    24日鳳銀字第93506001195 號函檢送辰○林園郵局帳號：00
    000000000000號帳戶之開戶資料及交易明細各1 份、鳳山郵
    局93年10月18日鳳銀字第93506001221 號函檢送未○○林園
    郵局帳號00000000000000號帳戶之開戶資料及交易明細各1
    份、午○○郵局帳號00000000000000號帳戶之開戶資料及歷
    史交易明細各1 份、郵局自動櫃員機交易明細表9 紙、郵政
    國內匯款執據5 紙、郵政跨行匯款申請書2 紙附卷可稽，堪
    認被告巳○○之自白核與事實相符，自堪信為真實，應堪採
    為被告巳○○有罪之證據，被告巳○○上開犯罪事實一之犯
    行，足堪認定。
三、上開犯罪事實二之事實，業據被告丙○○於警詢及本院審理
    時供承不諱，又證人即被害人乙○○就其於93年7 月21日接
    獲詐騙電話，而轉帳31,874元至被告丙○○所有前開中國信
    託商業銀行帳號000000000000號之帳戶之情證述綦詳，並有
    卷附中國信託商業銀行對帳單、台新國際商業銀行存提款明
    細表及開戶基本資料各1 份在卷足稽，堪認被告丙○○之自
    白核與事實相符，自堪信為真實，應堪採為被告丙○○有罪
    之證據，被告丙○○上開犯罪事實二之犯行，足堪認定。
四、上開犯罪事實三之事實，業據被告辰○於警詢、偵查及本院
    審理時供承不諱，核與證人即共同被告巳○○之證述相符，
    又證人戊○○○及卯○○就渠等於附表六所示之時間，因接
    獲恐嚇電話而心生畏懼，遂分別轉帳匯款至被告辰○所有之
    前開帳戶，亦據證人戊○○○及卯○○證述歷歷，並有被告
    辰○所有前開林園郵局帳號：00000000000000號帳戶之開戶
    資料及交易明細各1 份及郵政國內匯款執據2 紙附卷可稽，
    堪認被告辰○之自白核與事實相符，自堪信為真實，應堪採
    為被告辰○有罪之證據，被告辰○上開犯罪事實三之犯行，
    足堪認定。
五、上開犯罪事實四之事實，業據被告庚○○於警詢、偵查及本
    院審理時供承不諱，又證人寅○○及丁○○就渠等於上開犯
    罪事實四所示之時間，因接獲恐嚇電話而心生畏懼，遂分別
    轉帳匯款至被告庚○○所有之前開帳戶，亦據證人寅○○及
    丁○○證述在卷，並有被告庚○○所有前開第一商業銀行林
    園分行帳號00000000000 號帳戶之開戶資料及存款分類明細
    帳1 紙、自動櫃員機交易明細表5 紙附卷可稽，堪認被告庚○○之自白核與事實相符，自堪信為真實，應堪採為被告庚○○有罪之證據，被告庚○○上開犯罪事實四之犯行，足堪
    認定。
六、上開犯罪事實五之事實，業據被告未○○於警詢、偵查及本
    院審理時供承不諱，核與證人即共同被告巳○○之證述相符
    ，又證人申○○就於附表四所示之時間，因接獲恐嚇電話而
    心生畏懼，遂轉帳匯款至被告未○○所有之前開帳戶，亦據
    證人申○○證述在卷，並有被告未○○所有前開林園郵局帳
    號00000000000000號帳戶之開戶資料及交易明細各1 份及存
    款分類明細帳1 紙、自動櫃員機交易明細表2 紙附卷可稽，
    堪認被告未○○之自白核與事實相符，自堪信為真實，應堪
    採為被告未○○有罪之證據，被告未○○上開犯罪事實五之
    犯行，足堪認定。
三、論罪科刑與適用法律
  (一)查被告巳○○、丙○○、辰○、庚○○、未○○行為後，如
    附表八所示之相關法律均業經變更，並俱於95年7 月1 日施
    行（下稱此次修法），玆經整體比較結果，裁判時法並未較
    為有利，從而依刑法第2 條第1 項規定，自應適用各該行為
    時法，亦即修正前法至明。
  (二)按刑法第346條第1項之恐嚇取財罪，與同法第339條第1項之
    詐欺取財罪，二者之區別，在於前者係施用使人心生畏佈之
    恐嚇手段，致被害人心生畏懼，明知不應交付財物而交付，
    後者則係施用詐術手段，使人陷於錯誤，誤信應交付財物而
    交付。惟上開之恐嚇手段，常以虛假之事實為內容，故有時
    亦不免含有詐欺之性質，倘含有詐欺性之恐嚇取財行為，足
    使人心生畏懼時，自應僅論以高度之恐嚇取財罪，殊無再適
    用詐欺取財之餘地（最高法院84年度台上字第1993號判決意
    旨參照）。次按，刑法上之幫助犯，係對於犯罪與正犯有共
    同之認識，而以幫助之意思，對於正犯資以助力，而未參與
    實施犯罪之行為者而言，是以，如未參與實施犯罪構成要件
    之行為，且係出於幫助之意思提供助力，即屬幫助犯，而非
    共同正犯。又被告單純提供帳戶予他人使用之行為，並不能
    逕與向被害人施以詐欺取財或恫嚇之恐嚇行為等視，且亦無
    證據證明被告有參與詐欺取財或恐嚇取財犯行之構成要件行
    為，是被告所為僅係對於他人實施之詐欺取財或恐嚇取財犯
    行，資以助力，應僅構成詐欺取財或恐嚇取財罪之幫助犯。
    再按幫助犯之刑事責任從屬於正犯，正犯屬連續犯者，幫助
    犯之刑責，亦應從連續犯之規定處斷。又連續幫助與幫助連
    續為不同之犯罪態樣，如基於概括犯意，多次幫助他人犯罪
    ，為連續幫助，該幫助者有多次犯罪行為；如以一幫助行為
    ，幫助他人連續犯罪，則為幫助連續，就幫助犯而言，僅有
    1 次犯罪行為（最高法院87年度台上字第3865號判決要旨可
    資參照）。
  (三)本件被告巳○○提供自己所有之銀行帳戶，並收購由證人許
    志萍、被告未○○、午○○、辰○提供之帳戶或介紹由劉福
    元提供之帳戶之各該存摺、提款卡、密碼、印章予大頭之男
    子，再提供予不法集團使用，用以對被害人詐欺取財或對被
    害人恐嚇取財，及規避犯罪偵查機關之追緝，以遂行不法集
    團詐欺取財及恐嚇取財之犯行，然被告單純提供帳戶之行為
    ，並不等同於向被害人施以欺罔之詐術行為，且亦無證據證
    明被告有參與詐欺取財或恐嚇取財犯行之構成要件行為。揆
    諸前揭說明，應僅構成詐欺取財或恐嚇取財罪之幫助犯。核
    被告巳○○就犯罪事實一(一)、(二)行為，應係犯刑法第30條第
    1 項前段、修正前刑法第339 條第1 項之幫助詐欺取財罪。
    被告巳○○就犯罪事實一(三)之行為，應係犯刑法第30條第1
    項前段、修正前刑法第346 條第1 項之幫助恐嚇取財罪。前
    開2 罪並均依刑法第30條第2 項之規定，按正犯之刑減輕之
    。又被告巳○○就犯罪事實一(一)、(二)分次交付附表一編號1
    及編號2 、3 、4 所示之帳戶存摺、提款卡、提款密碼予綽
    號大頭之成年男子之幫助詐欺取財行為，時間緊接，手法相
    同，觸犯構成要件相同之罪名，顯係基於概括犯意為之，為
    幫助犯之連續犯，應依修正前刑法第56條規定論以1 罪，並
    加重其刑。被告巳○○就犯罪事實一(三)分別收購或介紹如附
    表一編號5 、6 、7 、8 、9 所示之帳戶存摺、提款卡、提
    款密碼，而交付予綽號大頭，再輾轉交付予不法集團之幫助
    恐嚇取財行為，時間緊接，手法相同，觸犯構成要件相同之
    罪名，顯係基於概括犯意為之，為幫助犯之連續犯，應依修
    正前刑法第56條規定，論以1 罪，並加重其刑。被告巳○○
    前開犯罪事實一(一)、(二)與犯罪事實一(三)之犯行，犯意各別，
    行為互殊，應予分論併罰。又其有如上事實欄所述前科事實
    ，有臺灣高等法院被告前案紀錄表1 份在卷可查，其受有期
    徒刑執行完畢後，5 年以內再犯本件有期徒刑以上之2 罪，
    為累犯，均應依修正前刑法第47條規定，加重其刑，並先遞
    加重後減輕之。
  (四)被告丙○○所為，係犯刑法法第30條第1 項前段、修正前第
    346 條第1 項之幫助恐嚇取財罪，並依刑法第30條第2 項之
    規定，按正犯之刑減輕之。
  (五)被告辰○所為，係犯刑法第30條第1 項、修正前刑法第346
    條第1 項之幫助恐嚇取財罪，並依刑法第30條第2 項之規定
    ，按正犯之刑減輕之。又被告辰○之一幫助行為，致證人吳
    曾壬美及卯○○遭恐嚇取財，揆諸前揭說明，僅論以1 幫助
    恐嚇取財罪。又被告辰○有如上事實欄所述前科事實，有臺
    灣高等法院被告前案紀錄表1 份在卷可查，其受有期徒刑執
    行完畢後，5 年以內再犯本件有期徒刑以上之罪，為累犯，
    應依法加重其刑，並依法先加後減之。
  (六)被告庚○○所為，係犯刑法第30條第1 項、修正前刑法第34
    6 條第1 項之幫助恐嚇取財罪，並依刑法第30條第2 項之規
    定，按正犯之刑減輕之。又被告庚○○之一幫助行為，致證
    人寅○○及丁○○遭恐嚇取財，揆諸前揭說明，僅論以1 幫
    助恐嚇取財罪。
  (七)被告未○○所為，係犯刑法第30條第1 項前段、修正前刑法
    第346 條第1 項之幫助恐嚇取財罪，並依同法第30條第2 項
    之規定，按正犯之刑減輕之。
  (八)爰審酌被告巳○○販售上開所有之帳戶存摺、提款卡、密碼
    、印章或向他人收購或介紹販售帳戶予大頭，並交付予不法
    集團使用，被告丙○○、辰○、庚○○、未○○等人為謀己
    利，竟將個人所有之帳戶提供予巳○○或大頭，再交付予不
    法集團使用，被告巳○○等5 人對於不法集團成員之詐欺取
    財或恐嚇取財犯行提供助力，其犯罪動機、手段均不足取，
    而其等所提供之帳戶，嗣後確實供集團成員用以向上開事實
    欄所示之被害人詐欺取財或恐嚇取財，於他人財產所生之損
    害非輕，然念其等因本件犯行獲取實質利益僅數千元，所得
    非鉅等一切情狀，量處如主文所示之刑，並諭知易科罰金之
    折算標準，被告巳○○並定其應執行之刑及易科罰金之折算
    標準，以示懲儆。
四、又被告巳○○等5 人所有之上開帳戶、提款卡、印章雖係本
    件犯罪所有之物，惟既未扣案，且均販售他人而交予不法集
    團使用，均已非各被告所有，亦非違禁物，爰不為沒收之諭
    知。
據上論斷，應依刑事訴訟法第273 條之1 第1 項、第299 條第1
項前段，刑法第2 條第1 項前段、刑法第30條第1 項前段、第2
項、修正前刑法 (下同)第56 條、第339 條第1 項、第346 條第
1 項、第41條第1 項、第2 項、第51條第5 款，罰金罰鍰提高標
準條例第1 條前段、修正前罰金罰鍰提高標準條例第2 條，判決
如主文。
本案經檢察官鄧藤墩到庭執行職務。
中    華    民    國    95    年    8     月    3     日
                  刑事第十庭    法  官  楊淑珍
以上正本證明與原本無異。
如不服本判決，應於判決送達後10日內，向本院提出上訴狀。
                                書記官  林秀敏
中    華    民    國    95    年    8     月    3     日
附錄本判決論罪之法條：
刑法第30條
幫助他人實行犯罪行為者，為幫助犯。雖他人不知幫助之情者，
亦同。幫助犯之處罰，得按正犯之刑減輕之。
《修正前刑法第339條》
意圖為自己或第三人不法之所有，以詐術使人將本人或第三人之
物交付者，處5 年以下有期徒刑、拘役或科或併科1 千元以下罰
金。
以前項方法得財產上不法之利益或使第三人得之者，亦同。
前二項之未遂犯罰之。
《修正前刑法第346條》
意圖為自己或第三人不法之所有，以恐嚇使人將本人或第三人之
物交付者，處6 月以上5 年以下有期徒刑，得併科1 千元以下罰
金。
以前項方法得財產上不法之利益，或使第三人得之者，亦同。
前二項之未遂犯罰之。
  附表一：
   ┌───┬───────┬─────┬───────┐
   │ 編號 │ 金 融 機 構  │ 戶  名   │ 帳        號 │
   ├───┼───────┼─────┼───────┤
   │    1 │林園郵局      │巳○○    │00000000000000│
   ├───┼───────┼─────┼───────┤
   │    2 │富邦銀行鳳山分│巳○○    │0000000000000 │
   │      │行            │          │              │
   ├───┼───────┼─────┼───────┤
   │    3 │合作金庫銀行興│巳○○    │0000000000000 │
   │      │鳳分行        │          │              │
   ├───┼───────┼─────┼───────┤
   │    4 │中國信託商業銀│巳○○    │000000000000  │
   │      │行鳳山分行    │          │              │
   ├───┼───────┼─────┼───────┤
   │    5 │林園郵局      │許志萍    │00000000000000│
   ├───┼───────┼─────┼───────┤
   │    6 │林園郵局      │未○○    │00000000000000│
   ├───┼───────┼─────┼───────┤
   │    7 │林園郵局      │午○○    │00000000000000│
   ├───┼───────┼─────┼───────┤
   │    8 │林園郵局      │辰○      │00000000000000│
   ├───┼───────┼─────┼───────┤
   │    9 │第一商業銀行林│劉福仁    │000000000000  │
   │      │園分行        │          │              │
   └───┴───────┴─────┴───────┘
附表二
┌─┬───┬─────────────────────┬─────┬─────┤
│編│被害人│  詐          騙          手          法  │匯款之時間│匯款之金額│
│號│姓  名│                                          │ （民國） │新臺幣‧元│
├─┼───┼─────────────────────┼─────┼─────┤
│1 │壬○○│詐欺集團成員撥打電話向壬○○佯稱壬○○中獎│93年7 月1 │68,000元  │
│  │      │須繳律師見費，使之誤信而匯入款項至附表一編│日某時    │          │
│  │      │號1 之巳○○帳號                          │          │          │
├─┼───┼─────────────────────┼─────┼─────┤
│2 │丑○○│詐欺集團成員撥打電話予丑○○，向丑○○自稱│93年7 月5 │51,178元  │
│  │      │係「上海商業銀行專員」，並詢問丑○○有無申│日19時30分│          │
│  │      │請上海商業銀行之IC卡，且要求丑○○與上海商│          │          │
│  │      │業銀行張專員聯絡，丑○○回電後，又要求與自│          │          │
│  │      │稱陳明華之工程師連絡，該自稱上海商業銀行電│          │          │
│  │      │腦工程師陳明華之詐欺集團成員，向丑○○佯稱│          │          │
│  │      │需攜提款卡至自動櫃員機操作更改設定，丑○○│          │          │
│  │      │不疑有詐，即依該成員之指示操作而轉帳款項至│          │          │
│  │      │附表編號2 之巳○○帳戶                    │          │          │
├─┼───┼─────────────────────┼─────┼─────┤
│3 │子○○│詐欺集團成員撥打電話向子○○佯稱子○○之子│93年7 月19│83,000元  │
│  │      │因欠債未還而在其手上，要馬上還錢，子○○因│日13 時許 │          │
│  │      │此而陷於錯誤，即依該成員之指示操作而轉帳款│          │          │
│  │      │項至附表編號3 之巳○○帳戶                │          │          │
├─┼───┼─────────────────────┼─────┼─────┤
│4 │乙○○│詐欺集團成員於93年7月21日傳送手機簡訊予王 │93年7 月21│32,861元  │
│  │      │伊菱，佯稱乙○○所有之現金卡遭盜刷，需更改│日11時許  │          │
│  │      │現金卡密碼，乙○○不疑有詐，回撥電話向歹徒│          │          │
│  │      │詢問後，隨即按照歹徒所言之方式操作提款機，│          │          │
│  │      │而轉帳右列款項至附表編號1 之巳○○帳戶    │          │          │
├─┼───┼─────────────────────┼─────┼─────┤
│5 │甲○○│詐欺集團成員於93年7 月24日18時30分許，傳送│93年7 月24│58,989元  │
│  │      │內容為「感謝您使用誠泰現金卡消費2 萬元，如│日18時30分│          │
│  │      │有疑問，請電洽00-00000000 或0000000000」之│許        │          │
│  │      │手機簡訊予甲○○，尹鍾傳隨即回撥電話查詢，│          │          │
│  │      │詐欺集團成員即向尹鍾傳佯稱其身分證遭盜用，│          │          │
│  │      │尹鍾傳須將郵局提款卡持至自動櫃員機更改設定│          │          │
│  │      │，尹鍾傳不疑有詐，即按照歹徒之指示操作而轉│          │          │
│  │      │帳右列款項至附表編號4 之帳戶              │          │          │
└─┴───┴─────────────────────┴─────┴─────┘
附表三
┌─┬───┬─────────────────────┬─────┬─────┤
│編│被害人│  詐          騙          手          法  │匯款之時間│匯款之金額│
│號│姓  名│                                          │ （民國） │新臺幣‧元│
├─┼───┼─────────────────────┼─────┼─────┤
│1 │孫楊寶│不法集團成員撥打電話予癸○○○，以其孫子孫│93年7 月28│100,000元 │
│  │珠    │誌繁為人作保而遭綁架，應依指示匯入款項，否│日12時許  │          │
│  │      │則對其孫不利，癸○○○遂將右列款項入附表一│          │          │
│  │      │編號5 所示許志萍之帳戶                    │          │          │
└─┴───┴─────────────────────┴─────┴─────┘
附表四
┌─┬───┬─────────────────────┬─────┬─────┤
│編│被害人│  詐          騙          手          法  │匯款之時間│匯款之金額│
│號│姓  名│                                          │ （民國） │新臺幣‧元│
├─┼───┼─────────────────────┼─────┼─────┤
│1 │申○○│不法集團成員撥打電話向申○○因其女欠債不還│93年8 月30│30,000 元 │
│  │      │遭挾持，要申○○還錢，致申○○心生畏懼，遂│日11時許  │          │
│  │      │轉帳至附表一編號6 之未○○帳戶。          │          │          │
│  │      │                                          │          │          │
└─┴───┴─────────────────────┴─────┴─────┘
附表五
┌─┬───┬─────────────────────┬─────┬─────┤
│編│被害人│  詐          騙          手          法  │匯款之時間│匯款之金額│
│號│姓  名│                                          │ （民國） │新臺幣‧元│
├─┼───┼─────────────────────┼─────┼─────┤
│1 │丁○○│不法集團成員撥打電話向丁○○佯稱其子江明輝│93年8 月30│100,000元 │
│  │      │遭挾持，要丁○○還錢，如不還錢，將對其子不│日18時許  │          │
│  │      │利，致丁○○心生畏懼，遂轉帳至附表一編號7 │          │          │
│  │      │之午○○帳戶。                            │          │          │
├─┼───┼─────────────────────┼─────┼─────┤
│2 │辛○○│不法集團成員撥打電話向財之犯意，於辛○○佯│93年8 月31│20,000元  │
│  │      │騙其弟林明璋因欠錢未還遭挾持，如不還錢，將│日18時30分│          │
│  │      │對林明璋不利，致辛○○匯款至附表一編號7 鄭│許        │          │
│  │      │家汶帳戶。                                │          │          │
└─┴───┴─────────────────────┴─────┴─────┘
附表六
┌─┬───┬─────────────────────┬─────┬─────┤
│編│被害人│  詐          騙          手          法  │匯款之時間│匯款之金額│
│號│姓  名│                                          │ （民國） │新臺幣‧元│
├─┼───┼─────────────────────┼─────┼─────┤
│1 │吳曾壬│不法集團成員撥打戊○○○之電話，佯稱吳曾壬│93年8 月12│50,000元  │
│  │妹    │妹之子吳聖衡因欠債不還遭綁架，要戊○○○匯│日13 時20 │          │
│  │      │款，如不匯款，將對吳聖衡不利，致戊○○○心│分許      │          │
│  │      │生畏懼，而依照歹徒之指示匯款5 萬元至附表一│          │          │
│  │      │編號8之辰○帳戶。                         │          │          │
├─┼───┼─────────────────────┼─────┼─────┤
│2 │卯○○│不法集團成員撥打電話向卯○○佯稱卯○○之子│93年8 月16│20,000元  │
│  │      │因向地下錢莊借款欠債不還遭綁架，要卯○○立│日9 時許  │          │
│  │      │刻匯款還錢，如不還錢，將對卯○○之子不利，│          │          │
│  │      │致卯○○心生畏懼，而依照歹徒之指示匯款至附│          │          │
│  │      │表一編號8 之辰○帳戶。                    │          │          │
└─┴───┴─────────────────────┴─────┴─────┘
附表七
┌─┬───┬─────────────────────┬─────┬─────┤
│編│被害人│  詐          騙          手          法  │匯款之時間│匯款之金額│
│號│姓  名│                                          │ （民國） │新臺幣‧元│
├─┼───┼─────────────────────┼─────┼─────┤
│1 │己○○│不法集團成員撥打電話向己○○佯稱其女因當借│94年5 月4 │150,000 元│
│  │      │款保人而被綁架，要己○○立刻匯款，致己○○│日14時許  │          │
│  │      │心生畏懼，而依照歹徒之指示匯款至附表一編號│          │          │
│  │      │9之 劉福仁帳戶。                          │          │          │
└─┴───┴─────────────────────┴─────┴─────┘
附表八
┌──────┬─────────────┬─────────────┬───────┬────┐
│相關變更條文│行為時法（下稱舊法）之內容│裁判時法（下稱新法）之內容│比  較  理  由│備    註│
├──────┼─────────────┼─────────────┼───────┼────┤
│【罰金刑貨幣│依法律應處罰金、罰鍰者，就│中華民國94年1 月7 日法修正│刑法之貨幣單位│經按現行│
│單位之變更】│其原定數額得提高為2 倍至10│施行後，刑法分則編所定罰金│由「元（指銀元│法規所定│
│罰金罰鍰提高│倍（刑法乃係定明10倍）。第│之貨幣單位為新臺幣。94年1 │）」變更為「新│貨幣單位│
│標準條例第1 │1 條所定得提高倍數之規定，│月7 日刑法修正時，刑法分則│臺幣」，且刑法│折算新臺│
│條前段、第5 │於本條例修正後制定之法律，│編未修正之條文定有罰金者，│分則之罰金數額│幣條例第│
│條→刑法施行│不適用之；本條例修正前公布│自94年1 月7 日刑法修正施行│，亦視該分則先│2 條之規│
│法第1 之1條 │之法律，於本條例修正後修正│後，就其所定數額提高為30倍│前曾修正與否，│定折算後│
│第1 項、第2 │其罰金罰鍰數額或法律經全部│。但72年6 月26日至94年1 月│而分別提高3 或│等值，是│
│項          │修正而其罰金罰鍰數額未予變│7 日新增或修正之條文，就其│30倍。        │以新法並│
│            │更者，亦同。              │所定數額提高為3 倍。      │              │未較有利│
│            │                          │                          │              │。      │
├──────┼─────────────┼─────────────┼───────┼────┤
│【罰金刑下限│罰金：（銀元）1 元以上。  │罰金：新臺幣1,000 元以上，│罰金刑之下限，│舊法有利│
│變更】刑法第│                          │以百元計算之。            │由銀元10元（經│        │
│33 條 第5 款│                          │                          │提高）亦即新臺│        │
│            │                          │                          │幣30元，提高為│        │
│            │                          │                          │新臺幣1,000 元│        │
├──────┼─────────────┼─────────────┼───────┼────┤
│【連續犯之刪│連續數行為而犯同一罪名者，│刪除                      │新法將連續犯之│舊法有利│
│除】        │以一罪論。但得加重其刑至二│                          │規定刪除後，除│        │
│            │分之一                    │                          │非符合「接續犯│        │
│            │                          │                          │」或「包括的一│        │
│            │                          │                          │罪」情形，可認│        │
│            │                          │                          │構成單一犯罪外│        │
│            │                          │                          │，均應認係數罪│        │
│            │                          │                          │併罰。是此刪除│        │
│            │                          │                          │雖非犯罪構成要│        │
│            │                          │                          │件之變更，但顯│        │
│            │                          │                          │已影響行為人刑│        │
│            │                          │                          │罰之法律效果，│        │
│            │                          │                          │自屬法律有變更│        │
│            │                          │                          │依新法第2條第1│        │
│            │                          │                          │項規定，比較新│        │
│            │                          │                          │舊法。        │        │
├──────┼─────────────┼─────────────┼───────┼────┤
│【累犯變更】│受有期徒刑之執行完畢，或受│受徒刑之執行完畢，或一部之│受徒刑執行完畢│本案係故│
│修正前刑法第│無期徒刑或有期徒刑一部之執│執行而赦免後，5年以內故意 │後5 年以內再犯│意再犯罪│
│47條、第49條│行而赦免後，5 年以內再犯有│再犯有期徒刑以上之罪者，為│有期徒刑以上之│，新舊法│
│→現行刑法第│期徒刑以上之罪者，為累犯，│累犯，加重本刑至二分之一。│罪，含因故意或│並無不同│
│47條、第49條│加重本刑至二分之一。      │第98條第2 項關於因強制工作│過失再犯之情形│，新法並│
│            │                          │而免其刑之執行者，於受強制│，但前所犯之罪│無較為有│
│            │累犯之規定，於前所犯罪依軍│工作處分之執行完畢或一部之│不含依軍法所犯│利。應逕│
│            │法或於外國法院受裁判者，不│執行而免除後，5 年以內故意│之罪。修正後不│依舊法。│
│            │適用之。                  │再犯有期徒刑以上之罪者，以│含過失再犯罪，│        │
│            │                          │累犯論。                  │但前所犯之罪含│        │
│            │                          │                          │依軍法而犯之罪│        │
│            │                          │累犯之規定，於前所犯罪在外│。且新法增訂強│        │
│            │                          │國法院受裁判者，不適用之。│制工作處分與刑│        │
│            │                          │                          │罰之執行效果得│        │
│            │                          │                          │以互代之擬制累│        │
│            │                          │                          │犯之規定。    │        │
│            │                          │                          │              │        │
├──────┼─────────────┼─────────────┼───────┼────┤
│【易科罰金折│犯最重本刑為5 年以下有期徒│犯最重本刑為5 年以下有期徒│易科罰金折算標│舊法有利│
│算標準變更】│刑以下之刑之罪，而受6 個月│刑以下之刑之罪，而受6 個月│準由銀元300 元│        │
│修正前刑法第│以下有期徒刑或拘役之宣告…│以下有期徒刑或拘役之宣告者│即新臺幣900 元│        │
│41條第1 項前│得以（銀元，下同）1 元以上│，得以新臺幣1,000 元、    │，提高為以新臺│        │
│段、修正前罰│3 元以下折算1 日，易科罰金│2,000 元或3,000 元折算1 日│幣1,000 元、  │        │
│金罰鍰提高標│。依刑法第41條易科罰金…就│，易科罰金。              │2,000 元、3,00│        │
│準條例第2 條│其原定數額提高為100 倍折算│                          │0 元折算1 日  │        │
│→現行刑法第│1 日；法律所定罰金數額未依│                          │              │        │
│41條第1 項前│本條例提高倍數，或其處罰法│                          │              │        │
│段          │條無罰金刑之規定者，亦同。│                          │              │        │
├──────┼─────────────┼─────────────┼───────┼────┤
│【數罪併罰，│併合處罰之數罪，均有前項情│前項規定於數罪併罰，其應執│行為人所為之各│舊法有利│
│其應執行之刑│形，其應執行之刑逾6月者， │行之刑未逾6月者，亦適用之 │罪如均合於易科│        │
│逾6 月，易科│亦同。                    │。                        │罰金之情形，惟│        │
│罰金之變更】│                          │                          │定執行刑逾有期│        │
│修正前刑法第│                          │                          │徒刑6 月時，舊│        │
│41條第2 項前│                          │                          │法仍可易科罰金│        │
│段→現行刑法│                          │                          │；新法則不可。│        │
│第41條第2 項│                          │                          │              │        │
│前段        │                          │                          │              │        │
├──────┼─────────────┼─────────────┼───────┼────┤
│【定執行刑之│宣告多數有期徒刑者，於各刑│宣告多數有期徒刑者，於各刑│新法將有期徒刑│舊法有利│
│變更】修正前│中之最長期以上，各刑合併之│中之最長期以上，各刑合併之│合併定應執行刑│        │
│刑法第51條第│刑期以下，定其刑期。但不得│刑期以下，定其刑期。但不得│之上限提高至30│        │
│5款→現行刑 │逾20年。                  │逾30年。                  │年            │        │
│法第51條第5 │                          │                          │              │        │
│款          │                          │                          │              │        │
╠═══╤══╪═════════════╧═════════════╧═══════╪════╡
║整體比│舊法│5 年以下有期徒刑、拘役或科或併科銀元1,000 元即新臺幣3萬元以下、銀元10 │舊法較為│
║      │    │元即新臺幣30元以上罰金；應論以1 罪，並加重其刑；有期徒刑合併定應執行刑│有利    │
║      │    │之上限為20年；累犯；易科罰金折算標準為銀元300 元即新臺幣900 元折算1 日│        │
║      │    │；數罪併罰之各罪如均合於易科罰金，定執行刑如逾有期徒刑6 月時，仍可易科│        │
║      │    │罰金                                                                  │        │
║      ├──┼───────────────────────────────────┤        │
║較結果│新法│5 年以下有期徒刑、拘役或科或併科新臺幣3 萬元以下；新臺幣1,000 元以上罰│        │
║      │    │金；除可認係接續犯或包括一罪外，應論以數罪；累犯；有期徒刑合併定應執行│        │
║      │    │刑之上限為30年；易科罰金折算標準為新臺幣1000元、2000元或3000元折算1日 │        │
║      │    │數罪併罰之各罪如均合於易科罰金之情形，惟定執行刑逾有期徒刑6 月時，則不│        │
║      │    │可易科罰金                                                            │        │
╚═══╧══╧═══════════════════════════════════╧════╛
【附註】刑法第30條於此次修法，雖文字略有變動，惟並未影響
        其內容，是於此並無比較修正前後之法律之必要，乃逕
        適用現行刑法第30條之規定。


司法院資訊處製作；財團法人民間司法改革基金會備份。
